【裁判字號】    90,婚,67
【裁判日期】    900207
【裁判案由】    履行同居
【裁判全文】
臺灣板橋地方法院民事判決  九十年度婚字第六七號
    原      告  乙○○
    被      告  甲○○○
    訴訟代理人  張菊芳律師
右當事人間請求履行同居事件，本院判決如左：
    主      文
原告之訴駁回。
訴訟費用由原告負擔。
    事      實
甲、原告方面：
一、聲明：被告應與原告在台北縣中和市○○街一一二巷十一弄五之一號同居。
二、陳述：
  (一)兩造於民國六十六年結婚後，被告即經常無故離家出走，原告或原告之父親始終
    疲於奔命找尋被告，若遍尋不著，原告則在新聞紙上登載尋人啟事或以存證信函
    方式，希望被告能返家團聚，惟被告仍置之不理，必在外遊盪多日或經尋獲後方
    才返家。對於被告無故離家之情形，原告害怕兩造子女為被告所帶走，故於八十
    三年五月十九日至高雄縣鳳山市戶政事務所，向戶政人員聲明兩造子女戶籍未經
    本人同意不得辦理遷出手續。惟被告仍於八十六年九月三十日在未知會原告情形
    下，將兩造子女王志成、王鳳嬌、王敏如及被告個人戶籍遷至台北縣板橋市○○
    街一九八號之三，被告即將三名子女一併帶離高雄不再返家。
  (二)原告為維持家庭圓滿和諧，曾於八十七年三月三十日至被告現在住所，要求被告
    帶小孩返家團聚，原告並請求當地國華里里長許碧玉出面處理，惟被告始終拒不
    開門。嗣後原告於八十七年六月初，向高雄縣仁武鄉調解委員會申請調解，然被
    告始終未到場與原告調解，亦拒絕履行同居義務。且被告攜同小孩離家期間不斷
    灌輸子女錯誤觀念，使原告飽受子女誤會。原告為維持家庭和諧及避免子女誤會
    ，不辭辛勞多次自高雄北上被告住處探視子女。然原告於八十九年九月十六日再
    度北上探視子女時，被告竟拒絕原告進入其住所探視子女，被告百般阻擾原告前
    往同住，顯已違背民法第一千零一條規定夫妻互負有履行同居之義務。
  (三)兩造間婚姻關係既仍存續中，被告自應負有履行同居之義務，因原告現於北部工
    作並寄住於北部親戚家中，故同意將夫妻共同住所設定於被告現在戶籍內，被告
    自應與原告在台北縣中和市○○街一一二巷十一弄五之一號同居，為此提起本件
    履行同居之訴訟。
三、證據：提出戶籍謄本、新聞紙影本、存證信函影本、聲明書影本、國華里辦公室
    用箋、調解通知書影本等件為證。
乙、被告方面：
一、聲明：如主文所示。
二、陳述：
    兩造於六十六年間結婚，育有長男王志成（六十七年七月二十五日生）、長女王
    鳳嬌（七十一年七月十八日生）、次女王敏如（八十年三月十八日生），婚後不
    久，原告即對被告暴力相向，並伴隨極端不堪之言詞羞辱、恐嚇，被告因不堪遭
    原告施虐，始暫行離家，免遭施暴，惟每每顧及子女年幼又返回兩造住所，詎原
    告不知收斂暴行，下手愈見凶殘，被告實不堪遭虐，始於八十六年攜子女離家，
    先居住於台北縣板橋市，後租屋於台北縣中和市○○街一一二巷十一弄五之一號
    迄今。嗣於八十九年九月九日，原告至被告現居地，又出手毆打被告，並經被告
    聲請核發保護令，是被告實有不能同居之正當理由。
三、證據：提出鈞院八十九年度暫家護字第四六二號民事暫時保護令、台北縣警察局
    中和分局處理暴力案件調查紀錄表影本各一件為證，並聲請訊問證人即兩造之子
    女王志成、王鳳嬌。
    理      由
一、原告起訴主張：兩造於六十六年結婚，婚後被告即經常無故離家出走，迭經原告
    勸告均置之不理，嗣被告更於八十六年九月三十日在未知會原告情形下，將兩造
    子女王志成、王鳳嬌、王敏如及被告個人戶籍遷至台北縣板橋市○○街一九八號
    之三，並將三名子女一併帶離高雄不再返家。原告雖一再要求被告帶子女返家團
    聚，並聲請調解，然被告始終未到場與原告調解，亦拒絕履行同居義務。兩造間
    婚姻關係既仍存續中，被告自應負有履行同居之義務，因原告現於北部工作並寄
    住於北部親戚家中，故同意將夫妻共同住所設定於被告現在戶籍內，被告自應與
    原告在台北縣中和市○○街一一二巷十一弄五之一號同居，為此提起本件履行同
    居之訴訟等語。被告則以：婚後不久，原告即對被告暴力相向，並伴隨極端不堪
    之言詞羞辱、恐嚇，被告因不堪遭原告施虐，始暫行離家，免遭施暴，惟每每顧
    及子女年幼又返回兩造住所，詎原告不知收斂暴行，下手愈見凶殘，被告實不堪
    遭虐，始於八十六年攜子女離家，先居住於台北縣板橋市，後租屋於台北縣中和
    市○○街一一二巷十一弄五之一號迄今。嗣於八十九年九月九日，原告又至被告
    現居地出手毆打被告，並經被告聲請核發保護令，是被告實有不能同居之正當理
    由等語，資為抗辯。
二、本件兩造為夫妻關係，有戶籍謄本在卷可稽，堪信為真實。按夫妻互負同居之義
    務，但有不能同居之正當理由者，不在此限，為民法第一千零一條所明定。經查
    ，原告主張被告於八十六年間離家出走，迄今未返家與原告履行同居義務之事實
    ，固為被告所自認，惟被告另以前揭情詞置辯，主張有不能同居之正當事由，而
    被告所抗辯因原告婚後動輒對其暴力相向，因之離家未與原告共同生活之情事，
    核與證人即兩造之子女王志成在本院審理時證稱：「八十六年的時候我媽媽帶著
    我們搬到台北，因為我爸爸常常打我媽媽，我媽媽受不了才會搬出來。例如在我
    們要零用錢時，如果跟我爸爸要不到錢，他就會打我媽媽。我爸爸都用手打臉比
    較多。是我國小、國中的時候。他們一吵起來的時候，我媽媽就會被我爸爸打。
    搬出來之後我爸爸有來找過我們。我那時後在當兵，所以也不知當時情形。但約
    八十七年時，那時候我們住板橋，我有看到我爸爸到板橋找我媽媽要錢，要不到
    錢就打我媽媽」等語，證人即兩造之子女王鳳嬌證稱：「我們是八十六年搬出來
    的，我爸爸脾氣很不好，常常會打我媽媽。我媽媽再找我爸爸要生活費，他拿不
    出來也會打我媽媽。我們搬出來後，在八十六年底住在板橋的時候，我爸爸過來
    找我們，他先找我們子女要錢，要不到就找我媽媽要錢。要不到錢就打我媽媽，
    就拉住我媽媽。讓我媽媽不能反抗。毆打我媽媽。八十九年九月九日我跟我妹妹
    在場，那時候我們住中和。他跟我媽媽要錢，要不到就打我媽媽的手、臉，我有
    過去阻止，我爸爸還說我過去就要連我一起打。九月十六日那天我爸爸又過來我
    們不敢讓他進來，他就在外面大吵大鬧。九月十六日我們有報警，但警察十七日
    才過來。我爸爸不會打我，但他常常打我媽媽，我們不敢跟他住」等語之情節相
    符，參以本件被告亦因原告於八十九年九月九日所為家庭暴力行為，向本院聲請
    暫時保護令，經本院核發八十九年度暫家護字第四六二號暫時保護令在案，是原
    告雖否認有毆打被告等情，顯不足採。綜上所述，原告於兩造婚姻關係存續中，
    以前揭暴力方法侵害原告之人格尊嚴與人身安全，顯違夫妻共營美滿生活之本旨
    ，被告主張有不能同居之正當理由，洵屬有據，原告訴請判決被告應與原告同居
    ，自無理由，應予駁回。
三、本件事證已臻明確，兩造其餘主張攻擊防禦方法、陳述及所提之證據，均與本案
    判決結果無影響，毋庸再予一一審酌，附此敘明。
四、結論：本件原告之訴為無理由，依民事訴訟法第七十八條，判決如主文。
中      華      民      國    九十      年      二      月      七      日
                                    臺灣板橋地方法院家事法庭
~B法      官  王士珮
右正本證明與原本無異。
如對本判決上訴，須於判決送達後二十日內，向本院提出上訴狀。
中      華      民      國    九十      年      二      月      七      日
~B法院書記官  尤秋菊


司法院資訊處製作；財團法人民間司法改革基金會備份。
